【裁判字號】    89,交上易,2111
【裁判日期】    891026
【裁判案由】    過失傷害
【裁判全文】
臺灣高等法院臺南分院刑事判決           八十九年度交上易字第二一一一號   Ｇ
      上  訴  人  臺灣臺南地方法院檢察署檢察官
      上  訴  人
      即  被  告  甲  ○  ○
      選任辯護人  陳  昆  和
右上訴人因被告過失傷害案件，不服臺灣臺南地方法院八十九年度交易字第四九六號
中華民國八十九年十月二十六日第一審判決（起訴案號：臺灣臺南地方法院檢察署八
十九年度偵字第三四二七號），提起上訴，本院判決如左：
      主      文
上訴駁回。
      事      實
一、甲○○於民國（下同）八十八年十二月十七日上午七時二十分許，駕駛車牌號碼
    ＴＭ－五六八一號自用小客貨車，沿台南縣下營鄉○○村○○○道路，由台南縣
    下營鄉中營往台南縣麻豆鎮北勢里由東向西方向行駛，行經同路與縣道一七四線
    五九支道之無號誌交岔路口時，本應注意車輛行經無號誌之交岔路口時，支線道
    車應暫停讓幹線道車先行，而依當時路況及天候等情形，又無不能注意之情事，
    竟疏未注意及此，貿然通過上開交岔路口，適魏淑芬騎乘車牌號碼ＳＸＱ－四０
    七號機車，沿縣道一七四線五九支道由北向南方向行駛駛至該交岔路口，亦疏未
    注意駕駛人應注意車前狀況，隨時採取必要之安全措施之規定，貿然前行，致二
    車均煞避不及而發生碰撞，造成魏淑芬人車倒地，受有頭部外傷（腦幹損傷）合
    併顱內出血、左側肋骨骨折、腹部鈍傷及呈植物人狀態之傷害，經送醫治療及陸
    續實施復健治療，仍呈大小便偶會失禁、吞嚥功能障礙、須由鼻胃管灌食、左側
    肢體輕癱，需要助行器或他人攙扶之身體重大難治之重傷害。甲○○在肇事後，
    立刻攔阻路過車輛將被害人送醫，並於醫院中主動向警方報案表明其為肇事車輛
    之駕駛，自首而接受裁判。
二、案經魏淑芬之配偶乙○○訴由台南縣警察局麻豆分局報請台灣台南地方法院檢察
    署檢察官偵查起訴。
      理      由
一、訊據被告甲○○雖不否認於上開時地駕車肇事，並致魏淑芬受傷，惟辯稱：伊行
    經該交岔路口時，曾減速並注意左右無來車，始穿越馬路，伊車頭已超過交岔路
    口之中心，魏淑芬突然撞過來，伊無法注意，亦無法煞車，伊並無過失，且魏淑
    芬之傷亦未達重傷害之程度等語。惟查上開事實，業據被告於警訊以迄歷次偵審
    中均供認不諱，並有道路交通事故調查報告表一紙及現場照片十二幀附卷足資佐
    證。又被害人魏淑芬確因本件車禍致受有如事實欄所載之傷害，亦有診斷證明書
    一份及財團法人振興復健醫學中心及行政院國軍退除役官兵輔導委員會台北榮民
    總醫院復函附卷可稽。
二、被告雖辯稱：伊行至肇事路口前，曾減速並看左右無來車後，才將車子慢慢開動
    ，而雙方車輛撞擊之時，伊之車輛車頭已完全越過岔路口中心點即將通過該路口
    ，且魏女之機車係撞到伊車輛右側前車門之板金及車窗玻璃，故本件車禍應係魏
    女未減速慢行，未注意車前狀況，未讓已越過幹道中心點之支道車先行所致，伊
    並無過失及魏淑芬之傷未達重傷害之程度等語。惟查：
    （一）按「汽車行駛時，駕駛人應注意車前狀況，並隨時採取必要之安全措施。
          」「車輛行至無號誌之交岔路口，支線道車應暫停讓幹線道車先行。」交
          通安全規則第九十四條第三項、第一百零二條第一項第二款分別定有明文
          ，本件肇事地點係無號誌之交岔路口，為雙方所不爭執，並有道路交通事
          故調查報告表一紙附卷可憑，另被告所行駛之台南縣下營鄉中營往台南縣
          麻豆鎮○○里道路寬四點二公尺為支線道，被害人魏淑芬行駛之縣道一七
          四線五九支道由北向南方向之車道寬五點七公尺為幹線道，亦分別載於前
          揭道路交通事故調查報告表，被告及被害人二人於右揭時地駕駛車輛，肇
          事當時為上午七時二十分許，其日間照明之光線應已充足，且肇事地點之
          道路為柏油路面，並無障礙、視距良好等情形下，並無不能注意上開規定
          之情事，雖被告以其車速慢且已過路口中心線等語置辯，然被告於肇事之
          後車輛衝入路旁玉米田中，離被害人機車停置地點達二十點九公尺之遙，
          其竟稱車速甚慢，實難採信。
    （二）車輛行至無號誌之交岔路口，支線道車應暫停讓幹線道車先行，已如前述
          ，則本件路權應歸被害人所有，被告如欲先行通過經該路口，即負有判斷
          可安全通過不會與幹線道車發生碰撞危險之義務，而依卷附道路交通事故
          調查報告表及照片所示，肇事地點視距良好，被告應無不能察覺幹線道有
          車輛接近之情形，其竟疏未注意及此，貿然搶先通行，以致肇事，被告之
          行為自有過失甚明，且本件車禍經送台灣省台南區車輛行車事故鑑定委員
          會及台灣省車輛行車事故覆議鑑定委員會鑑定及覆議結果，均認被告為肇
          事主要原因，有該二委員會鑑定意見書各一紙在卷可按，益徵被告確有過
          失，並為肇事主要原因無訛，被告辯稱無過失云云，無足採信。被害人於
          本件事故之發生，因行經無號誌交岔路口，未注意前方狀況，亦有過失，
          惟既與被告之過失併合而為肇事之原因，被告自亦難免其過失之責，又其
          過失行為與被害人受傷間復有因果關係，從而本件事證已臻明確，被告過
          失之犯行，洵堪認定。被告於肇事後主動將被害人送醫，在警方尚不知肇
          事人時，主動向警方報案並表明其為肇事車輛之駕駛等事實，亦有警員所
          製作之警訊筆錄及道路交通事故調查報告表在卷可證，合於自首之規定，
          應依刑法第六十二條減輕其刑。至證人張丁茂於本院審理時，雖證稱：被
          告在醫院時曾稱伊自小路出來，只看右邊沒看左邊，當時因緊張，要踩煞
          車誤踩油門云云，惟為被告所否認，且證人自稱未在現場親眼目睹，傳聞
          所述，尚不能為被告不利之認定，並予敘明。
    （三）被害人魏淑芬受傷後，繼續實施復健治療，迄九十年二月一日，仍呈大小
          便偶會失禁、吞嚥功能障礙、須由鼻胃管灌食、左側肢體輕癱，需要助行
          器或他人攙扶之身體重大難治之傷害，有行政院國軍退除役官兵輔導委員
          會台北榮民總醫院九十年二月一日（九十）北總行字第００六０七號函附
          卷可稽（附於本院卷第五十八頁）則被害人受傷迄今，已逾年餘，尚有上
          述重大難治之傷害，已達重傷害之程度，亦堪認定。
三、查被告因過失傷害人致重傷，核其所為，係犯刑法第二百八十四條第一項後段之
    過失重傷害罪。被告在肇事後，主動向警自首，並接受裁判，符合自首之要件，
    應依刑法第六十二條之規定減輕其刑。原審審理結果，認被告罪證明確，適用刑
    法第二百八十四條第一項，第四十一條，第六十二條、罰金罰鍰提高標準條例第
    一條前段，第二條，並爰審酌被告之品行良好、過失程度、被害人所受之傷害及
    肇事事後，主動攔車將被害人送醫，雖有誠意欲與告訴人商談和解事宜，然因雙
    方就賠償金額仍有很大差距，致未能與告訴人達成民事上之和解等一切情狀，量
    處有期徒刑伍月，並諭知如易科罰金以參佰元折算壹日，認事用法俱無不合，量
    刑亦稱妥適，檢察官上訴意旨，認被害人並無過失，且原審量刑太輕，被告上訴
    意旨否認過失，指摘原審量刑太重，並無可取，均為無理由，均應予駁回。
據上論斷，應依刑事訴訟法第三百六十八條，判決如主文。
本案經檢察官吳忠賢到庭執行職務。
中    華    民    國  九十      年      三      月      十五        日
                                  臺灣高等法院臺南分院刑事第六庭
                                      審判長法官  楊    明    章
                                            法官  顏    基    典
                                            法官  戴    勝    利
右正本證明與原本無異。
不得上訴。
                                      法院書記官  吳    銘    添
中    華    民    國      九十      年      三      月     十六         日
附錄法條：
刑法第二百八十四條第一項：因過失傷害人者，處六月以下有期徒刑、拘役或五百元
                          以下罰金，致重傷者，處一年以下有期徒刑、拘役或五
                          百元以下罰金。


司法院資訊處製作；財團法人民間司法改革基金會備份。
